臺灣高等法院民事裁定　　　　　　　　　96年度抗字第1869號
抗　告　人
即反訴原告　乙○○
　　　　　　丙○○
　　　　　　甲○○
　　　　　　戊○○
上列抗告人因與相對人丁○○間請求返還墊款事件，為訴之追加
，對於中華民國96年8月31日臺灣臺北地方法院95年度訴字第395
2號裁定提起抗告，本院裁定如下：
    主  文
抗告駁回。
抗告費用由抗告人負擔。
    理  由
一、按訴狀送達後，原告不得將原訴變更或追加；但被告同意者
    或該訴訟標的對於數人必須合一確定時，追加其原非當事人
    之人為當事人者，不在此限。民事訴訟法第255條第1項第1
    款、第5款定有明文。次按「繼承人自繼承開始時起，除民
    法另有規定外，承受被繼承人財產上之一切權利義務，又繼
    承人對於被繼承人之債務，負連帶責任，民法第1148條前段
    及第1153條第1項分別定有明文。則繼承人於繼承開始後對
    於遺產債務之債權人為清償者，乃屬連帶債務人依民法第
    281條第1項規定向其他連帶債務人請求償還其各自分擔部分
    之問題」（最高法院89年度台上字第33號裁判參照）。末按
    連帶債務之債權人，得對於債務人中之一人，或數人，或全
    體，同時或先後請求全部或一部之給付，民法第273條第1項
    定有明文。連帶債務之債權人既可同時或先後對全體債務人
    請求，亦可單獨對其中一人為請求，其是否以連帶債務人為
    共同被告提起給付之訴，既得任意為之，自非屬必須合一確
    定之事件，而與民事訴訟法第255條第1項第5款規定不合（
    最高法院94年度台上字第372號裁判意旨參照）。
二、抗告意旨略以：伊起訴主張被繼承人張金牌於民國83年5月
    13日死亡，伊、相對人及追加之被告張詹秀分、張介群及張
    惠萍等既均為張金牌之繼承人，屬訴訟標的對當事人必須合
    一確定，伊自得追加詹秀分、張介群及張惠萍等為反訴被告
    。又系爭不動產係公同共有財產，伊代繳有關公同共有財產
    之必要費用，且相對人之反對不生效力，本件即有民事訴訟
    法第255條第1項第5款、第259條規定之適用。又原審未將伊
    之聲請狀及補充辯論要旨狀向張詹秀分、張介群及張惠萍等
    人送達，嚴重違反法院應公正、公平、中立之不變原則。且
    伊已於94年4月間已向原審提出追加之聲請，於訴訟終結並
    無大礙，原裁定並非適法，求予廢棄原裁定云云。
三、經查：本件抗告人即反訴原告於95年10月5日提起反訴，主
    張相對人即反訴被告丁○○溢收電梯保養費等費用、占有公
    同共有房屋應給付之相當於租金之不當得利、代墊張金牌喪
    葬費用、代辦繼承登記、代墊地價稅及系爭房屋占用基地面
    積超逾比例之相當於租金之不當得利；嗣於96年4月16日聲
    請追加張詹秀分、張介群及張惠萍等為反訴被告，並請求反
    訴被告應各給付20萬8204元及遲延利息，有抗告人所具聲請
    狀附卷可稽（見原審卷第216至218頁），於原審96年6月13
    日言詞辯論期日並聲明變更為反訴被告應各給付86萬7428元
    5角（就其對相對人丁○○為減縮聲明部分，業經原審准許
    其為訴之變更）。經相對人於96年6月13日當場表示不同意
    抗告人為訴之追加（見原審卷第326至327頁）。查抗告人提
    起本件反訴及追加張詹秀分、張介群及張惠萍等為反訴被告
    ，無非以民事訴訟法第255條第1項第5款、第259條規定為據
    ，然查本件抗告人所主張之其所代繳有關公同共有財產之必
    要費用，核屬抗告人於繼承開始後對於遺產債務之債權人所
    為之清償，乃屬連帶債務人依民法第281條第1項規定向其他
    連帶債務人請求償還其各自分擔部分之問題，依前揭規定，
    抗告人既可同時或先後對全體債務人請求，亦可單獨對其中
    一人為請求，其是否以連帶債務人為共同被告提起給付之訴
    ，既得任意為之，自非屬必須合一確定之事件，而與民事訴
    訟法第255條第1項第5款規定不合，是本件抗告人主張伊得
    依民事訴訟法第255條第1項第5款規定追加張詹秀分、張介
    群及張惠萍等為反訴被告云云，顯屬無據。而抗告人追加張
    詹秀分、張介群及張惠萍等為反訴被告既不合法，則原審未
    通知張詹秀分、張介群及張惠萍等出庭，亦無不合。況抗告
    人於原審96年6月13日言詞辯論期日並聲明變更為反訴被告
    應各給付86萬7428元5角，顯有礙張詹秀分、張介群及張惠
    萍等之防禦、審級利益及訴訟之終結。綜上，因本件反訴訴
    訟標的在原審反訴被告間係屬連帶債務，並非合一確定，且
    相對人已表示不同意上開追加，抗告人復未提出符合民事訴
    訟法第255條第1項各款之事由，原審據此認抗告人追加之訴
    為不合法，裁定予以駁回，經核於法並無違誤。抗告論旨，
    指摘原裁定為不當，求予廢棄，非有理由，應予駁回。
四、據上論結，本件抗告為無理由，爰裁定如主文。
中　　華　　民　　國　　96　　年　　12　　月　　31　　日
                    民事第七庭
                        審判長法  官  鄭三源
                              法  官  邱  琦
                              法  官  周美月
正本係照原本作成。
本裁定除以適用法規顯有錯誤為理由，並經本院許可外，不得再
抗告。如提起再抗告，應於收受後10日內委任律師為代理人向本
院提出再抗告狀。並繳納再抗告費新台幣１千元。
中　　華　　民　　國　　97　　年　　1 　　月　　4 　　日
                              書記官  李華安
